臺灣高雄地方法院民事判決　　　　　　 110年度訴字第1086號
原　　　告　中國信託商業銀行股份有限公司

法定代理人　利明献　


訴訟代理人　楊紋卉、張明賢

被　　　告　王秀蓮　

　　　　　　王銀葉　

　　　　　　王秀枝　

　　　　　　王美鳳　

　　　　　　王文財　

被代位人　　王美金　

　
上列當事人間代位分割遺產事件，本院於民國110年11月12日言
詞辯論終結，判決如下：
    主  文
被告與被代位人王美金就被繼承人王謝秀赺所遺如附表一所示之
遺產，應按如附表二所示應繼分比例分割為分別共有。
訴訟費用由兩造依附表二所示訴訟費用比例負擔。
    事實及理由
一、本件被告王秀蓮、王銀葉、王秀枝、王美鳳經合法通知，未
    於言詞辯論期日到場，核無民事訴訟法第386條所列各款情
    形，爰依原告之聲請，由其一造辯論而為判決。
二、原告主張：訴外人即被代位人王美金積欠原告新臺幣（下同
    ）105萬9459元及利息、違約金未清償，經原告於民國102年
    間聲請強制執行未能受償並取得本院102年度司執字第8834
    號債權憑證。訴外人即被繼承人王謝秀赺遺有如附表一所示
    之遺產（下稱系爭遺產），被告為王謝秀赺之繼承人並已於
    109年8月24日以繼承為原因登記公同共有附表所示系爭房地
    ，王美金依法本可隨時請求分割系爭遺產，其怠於行使上開
    權利，且已陷於無資力，原告為保全債權，自有行使代位權
    以保全債權之必要，爰依據代位及繼承分割關係，聲明：被
    告與被代位人王美金就被繼承人王謝秀赺所遺如附表一所示
    之遺產，應按如附表二所示應繼分比例分割為分別共有。
三、被告王文財則以：對於原告之請求無意見等語，資為抗辯。
    被告王秀蓮、王銀葉、王秀枝、王美鳳受合法通知，無正當
    理由未於言詞辯論期日到場，亦未提出任何書狀陳述。
四、本院得心證之理由
  ㈠按債務人怠於行使其權利時，債權人因保全債權，得以自己
    之名義，行使其權利，民法第242條前段定有明文。且此項
    代位權行使之範圍，依同法第243條但書規定之旨趣推之，
    尚不以保存行為為限，凡以權利之保存或實行為目的之一切
    審判上或審判外之行為，諸如假扣押、假處分、聲請強制執
    行、實行擔保權、催告、提起訴訟等，皆得由債權人代位行
    使。次按，繼承人有數人時，在分割遺產前，各繼承人對於
    遺產全部為公同共有；繼承人得隨時請求分割遺產，但法律
    另有規定或契約另有訂定者，不在此限，此觀諸同法第1151
    條、第1164條規定甚明。復按繼承人欲終止其間之公同共有
    關係，惟有以分割遺產之方式為之，而公同共有物分割之方
    法，依民法第830條第2項之規定，按分別共有物分割之規定
    即以原物分配或變賣分割為之。是以，將遺產之公同共有關
    係終止改為分別共有關係，性質上屬於分割遺產方法之一（
    最高法院82年度台上字第748號判決意旨參照）。且裁判分
    割共有物訴訟，為形式之形成訴訟，其事件本質為非訟事件
    ，究依何種方式為適當，法院有自由裁量之權，並應斟酌當
    事人之聲明、共有物之性質、經濟效用及全體共有人之利益
    等情事公平決之，不受當事人聲明之拘束，惟應斟酌共有人
    之利害關係、共有物之性質、價格及利用效益等情事，以謀
    分割方法之公平適當。末按請求分割公同共有物之訴，訴訟
    標的對於全體共有人必須合一確定，屬固有必要共同訴訟，
    原應由同意分割之共有人起訴，並以反對分割之其他共有人
    全體為共同被告，當事人適格始無欠缺；惟債權人基於民法
    第242條規定，代位行使債務人之權利，自無再以被代位人
    （即債務人）為共同被告之餘地（臺灣高等法院暨所屬法院
    107年法律座談會民事類提案第12號研討結果、最高法院106
    年度台上字第214號、107年度台上字第92號判決、107年度
    台上字第314號、107年度台抗字第22號裁定意旨參照）。
  ⒉原告主張之上開事實，為到庭之被告王文財所不爭執（見本
    院訴字卷第30頁），並有原告所提出之本院102年度司執字
    第8834號債權憑證、王謝秀赺除戶謄本、被告及王美金戶籍
    謄本、繼承系統表、公告查詢結果（見本院審訴字卷第37頁
    至第41頁、第221頁至第239頁）可證，且有本院依職權調取
    之如附表一所示不動產之高雄市政府地政局前鎮地政務所
    109年前地字第35750號繼承登記申請資料、財政部高雄國稅
    局遺產稅免稅證明書（見本院審訴字卷第53頁至第114頁、
    第197頁）可參，應為事實。被代位人王美金為王謝秀赺之
    繼承人，怠於行使分割遺產之權利，依上開規及說明，原告
    主張其為保全債權而代位被代位人王美金請求被告分割系爭
    遺產，並按如附表二所示之應繼分比例分割為分別共有，經
    本院斟酌系爭遺產之共有情形、經濟效用等，認為有理由，
    應予准許。
五、綜上所述，原告依據代位及繼承分割關係，請求被告與被代
    位人王美金就被繼承人王謝秀赺所遺如附表一所示之遺產，
    按如附表二所示應繼分比例分割為分別共有，為有理由，應
    予准許。
六、本件事證業臻明確，兩造其餘攻擊或防禦方法及未經援用或
    調查之證據，核與判決結果不生影響，爰不逐一論述，併此
    敘明。
七、據上論結，本件原告之訴為有理由，依民事訴訟法第78條、
    第80-1條、第385條第1項前段，判決如主文。
中    華    民    國   110    年    11    月    26    日
                  民事第二庭  法      官  施盈志
以上正本係照原本作成。
如不服本判決，應於送達後20日內，向本院提出上訴狀並表明上
訴理由，如於本判決宣示後送達前提起上訴者，應於判決送達後
20日內補提上訴理由書（須附繕本）。
中    華    民    國   110    年    11    月    26    日
                              書  記  官  陳玫燕
 
附表一：被繼承人王謝秀赺之遺產
┌──┬────────────────────┬─────────────┐
│編號│遺產明細                                │權利範圍/金額（新臺幣）   │
├──┼────────────────────┼─────────────┤
│ 1  │高雄市○○區○○段000地號土地           │公同共有1/1               │
├──┼────────────────────┼─────────────┤
│ 2  │高雄市○○區○○段00000地號土地         │公同共有1/1               │
├──┼────────────────────┼─────────────┤
│ 3  │高雄市○○區○○段000○號建物（門牌號碼 │公同共有1/1               │
│    │高雄市○○區○○路000巷0弄00號）        │                          │
├──┼────────────────────┼─────────────┤
│ 4  │高雄銀行桂林分行216210675534帳號-存款   │4351元                    │
├──┼────────────────────┼─────────────┤
│ 5  │華南銀行桂林分行765200131401帳號-存款   │2513元                    │
├──┼────────────────────┼─────────────┤
│ 6  │高雄三信前鎮分社00800100003039帳號-存款 │2011元                    │
├──┼────────────────────┼─────────────┤
│ 7  │高雄三信三民分社00500400204990帳號-存款 │792元                     │
├──┼────────────────────┼─────────────┤
│ 8  │高雄三信-股金                           │5000元                    │
└──┴────────────────────┴─────────────┘
　
附表二：應繼分比例
┌──┬──────┬─────┬─────────────────────┐
│編號│  姓名      │應繼分比例│訴訟費用比例                              │
├──┼──────┼─────┼─────────────────────┤
│ 1  │王美金      │6分之1    │訴訟費用由原告負擔被代位人王美金之左列比例│
├──┼──────┼─────┤、其餘被告依左列比例負擔。                │
│ 2  │王秀蓮      │6分之1    │                                          │
├──┼──────┼─────┤                                          │
│ 3  │王銀葉      │6分之1    │                                          │
├──┼──────┼─────┤                                          │
│ 4  │王秀枝      │6分之1    │                                          │
├──┼──────┼─────┤                                          │
│ 5  │王美鳳      │6分之1    │                                          │
├──┼──────┼─────┤                                          │
│ 6  │王文財      │6分之1    │                                          │
└──┴──────┴─────┴─────────────────────┘